【裁判字號】    90,訴,1230
【裁判日期】    900828
【裁判案由】    土地增值稅
【裁判全文】
高雄高等行政法院判決                            九十年度訴字第一二三○號
                              .
    原      告  甲○○
    送達代收人  乙○○
    訴訟代理人  己○○
    被      告  屏東縣稅捐稽徵處
    代  表  人  丙○○○○
    訴訟代理人  丁○○
                戊○○
右當事人間因土地增值稅事件，原告不服屏東縣政府中華民國八十九年十一月二日八
九屏府訴字第三七號訴願決定，提起行政訴訟。本院判決如左︰
    主  文
訴願決定撤銷。
訴訟費用由被告負擔。
    事  實
一、事實概要：
緣原告之被繼承人林天祥所有坐落屏東九如鄉○○段五四０之一號土地，經法院拍賣
，林天祥前向被告申請依自用住宅用地稅率課徵土地增值稅，經被告以八十九年六月
二十六日八九屏稅財字第五０四六七號函否准，被繼承人林天祥不服該處分，提起訴
願，經遭決定駁回，原告為其繼承人，對該訴願決定猶表不服，遂提起本件行政訴訟
。
二、兩造聲明：
甲、原告聲明求為判決：
（一）原處分及訴願決定均撤銷。
（二）訴訟費用由被告負擔。
乙、被告聲明求為判決：
（一）駁回原告之訴。
（二）訴訟費用由原告負擔。
三、兩造主張之理由：
甲、原告起訴意旨略謂：
（一）原告之被繼承人林天祥所有坐落九如鄉○○段五四０之一號土地，經法院拍賣
      移轉他人，被告前於八十九年三月十五日函知林天祥如符合自用住宅用地，於
      三十日內提出申請，但因林天祥生病多年，隨同女兒即原告甲○○定居於台中
      縣龍井鄉○○路一四三巷一弄二十一號，該函是由友人黃壽全代收，但因未知
      其中內容有時效問題，以致延至八十四年五月二十三日始交至其原告手中，又
      因發現門牌編定有誤，須戶政事務所出具整編證明，以致於八十九年六月二十
      日始提出申請。自原告本人接該函日起算，至八十九年六月二十日提出申請，
      並未超過一個月期限。
（二）被告質疑黃壽全何以能代收前函，實因黃壽全為前揭房屋及土地之承買人，此
      有土地登記謄本為憑，自有權管理該棟房屋一切事宜。且因林天祥前曾委託黃
      壽全代辦事務，故其有林天祥之印章，可蓋回執聯。本件確係訴外人黃壽金代
      收前函，被告不應置疑。
（三）前揭土地於八十九年三月一日經由屏東地方法院拍賣，坐落地上之建築物（稅
      籍號碼00000000000號）因門牌編定錯誤原為東寧村東寧路六六巷
      五號，但業經被告實地勘查，更正為同路六六巷三號，亦有被告九十年四月十
      八日九０屏稅財字第三二一六八號函足憑，林天祥本人戶籍於四十年起就在此
      建物設籍，自當符合自用住宅用地課徵稅率。被告否准林天祥之申請實有未洽
      ；訴願決定駁回林天祥之請求，亦有未合，均應予撤銷等語。
乙、被告答辯意旨略謂：
（一）原告於八十九年十一月八日收受屏東縣政府八十九年屏府訴字第三十七號訴願
      決定書，而於九十年四月二十三日向大院提起行政訴訟，已逾二個月，有否符
      合行政訴訟法第一百零六條第一項規定，請鈞院酌裁。
（二）按土地所有權移轉，依規定由權利人單獨申報土地移轉現值或無須申報土地移
      轉現值之案件，稽徵機關應主動通知土地所有權人，其合於自用住宅用地要件
      者，應於收到通知之次日起三十日內提出申請，逾期申請者，不得適用自用住
      宅用地稅率課徵土地增值稅。為土地稅法第三十四條之一第二項所明定。本件
      林天祥所有坐落屏東縣九如鄉○○段五四０之一號土地，係經法院拍賣移轉，
      被告以八十九年三月十五日八九屏稅財字第一八００三號函通知，如合於自用
      住宅用地案件之規定者，於文到後三十日內檢附有關文件向被告提出申請，惟
      林天祥遲至八十九年六月二十日始提出申請，已逾法定不變期間，被告乃以八
      十九年六月二十六日八九屏稅財字第五０四六七號函否准原告所請。
（三）被告前揭八十九年三月十五日八九屏稅財字第一八００三號函，係於八十九年
      五月十一日送達，此有林天祥本人蓋章之送達回執附卷可稽，依據首揭土地稅
      法第三十四條之一第二項規定，林天祥提出申請之期間應至八十九年六月十日
      屆滿，而其遲至八十九年六月二十日始向被告提出申請，有被告收文日期戳可
      查，已逾首揭法定不變期間，自不得適用自用住宅用地稅率課徵土地增值稅。
（四）林天祥戶籍地址為被告寄送八十九年三月十五日八九屏稅財字第一八００三號
      函之地址（即屏東縣九如鄉○○村○○路六六巷三號）。原告自七十五年二月
      十三日遷入後，至被告八十九年八月三日查詢止，均未遷出。雖原告主張前開
      通知函確為黃壽全代收，然被告通知函之掛號郵件收件回執確係蓋用林天祥本
      人印章無訛，回執上並無黃壽全代收字樣或蓋章，是原告之詞尚難採認。
（五）又縱系爭土地上之建物（八十九年六月十九日林天祥於申明書內記載之門牌號
      碼為東寧村東寧路六十六巷五號）確為林天祥於該期間之戶籍地址（即東寧村
      東寧路六十六巷三號）而符合土地稅法第九條自用住宅用地稅率之規定，惟其
      逾期提出申請，依據首揭土地稅法第三十四條之一第二項規定，仍不得適用自
      用住宅用地稅率課徵土地增值稅。綜上，原處分認事用法並無違誤，應予維持
      。
      理  由
一、按起訴，應以訴狀提出於行政法院為之；撤銷訴訟之提起，應於訴願決定書送達
    後二個月之不變期間內為之。但訴願人以外之利害關係人知悉在後者，自知悉時
    起算。固為行政訴訟法第一百零五條第一項、第一百零六條第一項所明定。然該
    不變期間之之起算，自以訴願決定送達合法為前提，倘訴願決定送達不合法，自
    無從起算不變期間，則起訴即無逾越不變期間之問題，此為當然之理。
二、本件原告起訴意旨略謂：原告之被繼承人林天祥所有坐落九如鄉○○段五四０之
    一號土地，經法院拍賣移轉他人，被告前於八十九年三月十五日函知林天祥如符
    合自用住宅用地，於三十日內提出申請，但因林天祥生病多年，隨同女兒即原告
    甲○○定居於台中縣龍井鄉○○路一四三巷一弄二十一號，該函是由友人黃壽全
    代收，但因未知其中內容有時效問題，以致延至八十四年五月二十三日始交至原
    告手中，又因發現門牌編定有誤，須戶政事務所出具整編證明，以致於八十九年
    六月二十日始提出申請，然自林天祥本人接該函之日起算，至八十九年六月二十
    日止，並未超過一個月期限。被告否准林天祥之申請實有未洽，訴願決定駁回林
    天祥之請求，亦有未合，均請予撤銷云云。經查，本件被繼承人林天祥前於八十
    九年七月十九日向屏東縣政府提起訴願，訴願期間林天祥即於八十九年九月二十
    八日死亡，此有林天祥戶籍資料附卷可稽。訴願機關在林天祥死亡後作成訴願決
    定，並以林天祥名義為受送達人，於八十九年十一月十八日已送達至其居所台中
    縣龍井鄉○○路一四三巷一弄二十一號，由原告之配偶方義錚收受，此併有郵政
    送達回執附於訴願卷可佐。該訴願決定係送達予無當事人能力之死者林天祥，其
    送達程序顯不合法。是不論本件原告係以承受被繼承人林天祥之地位或以利害關
    係人提起本訴，其起訴期間均因訴願決定送達不合法而無從起算，則本件起訴並
    未逾期，合先敘明。
三、次按依訴願法第八十七條規定：訴願人死亡者，由其繼承人或其他依法得繼受原
    行政處分所涉權利或利益之人，承受其訴願。本件訴願程序，在林天祥死亡後，
    依首揭訴願法規定，原應由其繼承人即原告承受訴願程序，始為適法。茲屏東縣
    政府於八十九年十月十九日作成訴願決定時，仍對被繼承人林天祥為之，該訴願
    決定顯有違誤。原告起訴雖未指摘及此，然訴願決定既有可議，應認原告起訴為
    有理由，爰將訴願決定撤銷，由原決定機關依法由繼承人承受訴願後，另為適法
    之處置。
據上論結，原告之訴為有理由，爰依行政訴訟法第一百九十五條第一項前段、九十八
條第三項前段判決如主文。
中      華      民      國      九十    年      八      月    二十八    日
                                高雄高等行政法院第三庭
                                            審判長法官  林茂權
                                            法      官  邱政強
                                            法      官  蘇秋津
右為正本係照原本作成。
如不服本判決，應於判決送達後二十日內向本院提出上訴書狀，其未表明上訴理由者
，應於提起上訴後二十日內向本院提出上訴理由書（須按對造人數附繕本）；如於本
判決宣示或公告後送達前提起上訴者，應於判決送達後二十日內補提上訴理由書（須
附繕本）。未表明上訴理由者，逕以裁定駁回。
提起上訴應預繳送達用雙掛號郵票七份（每份三十四元）。
中      華      民      國      九十    年      八      月    二十八    日
                                            法院書記官  朱景臨


司法院資訊處製作；財團法人民間司法改革基金會備份。
